【裁判字號】    88,易,517
【裁判日期】    890105
【裁判案由】    詐欺
【裁判全文】
臺灣花蓮地方法院刑事判決                        八十八年度易字第五一七號
    公  訴  人  臺灣花蓮地方法院檢察署檢察官
    被      告  乙○○
右列被告因詐欺案件，經檢察官提起公訴（八十八年度偵字第二六○三號），本院判
決如左︰
    主  文
乙○○無罪。
    理  由
一、公訴意旨如附件起訴書所載。
二、按犯罪事實應依證據認定之，無證據不得推定其犯罪事實；又不能證明被告犯罪
    者，應諭知被告無罪之判決，刑事訴訟法第一百五十四條、第三百零一條第一項
    分別定有明文。再按告訴人之告訴，係以使被告受刑事訴追為目的，是其陳述是
    否與事實相符，仍應調查其他證據以資審認（最高法院五十二年台上字第一三○
    ○號判例參照）。又事實之認定，應憑證據，如未能發現相當證據，或證據不足
    以證明，自不能以推測或擬制之方法，為裁判基礎（最高法院四十年台上字第八
    六號判例參照）。再查刑法第三百三十九條第一項詐欺罪之成立，以意圖為自己
    或第三人不法之所有，以詐術使人將本人或第三人之物交付為要件，若行為人所
    用方法，不能認為詐術，亦不致使人陷於錯誤，則不得遽以該罪相繩（最高法院
    四十六年度台上字第二六○號判例意旨參照）。至於債務人於債之關係成立後，
    如有未依債之本旨履行民事債務之情形，在一般社會經驗上可能之原因甚多，縱
    令是出於惡意不為履行，茍無足以證明其在債之關係發生時，自始即具有不法所
    有意圖之積極證據，亦僅能令負民事債務不履行之責任，依刑事訴訟法第一百五
    十四條之規定，尚不得據此債信違反之客觀事態，而推定債務人原有詐欺取財之
    犯意。本件公訴人認被告涉犯右揭罪嫌，無非以告訴人之指訴，及估價單足參，
    又被告至今仍未還清款項，顯屬詐欺等，作為認定被告涉有本件罪嫌之依據。
三、訊據被告固坦承有於起訴書所指時地向甲○○購買檳榔，至今未給付貨款等情，
    惟堅決否認其涉前開公訴人所指之罪嫌，辯稱：伊本打算將販賣檳榔之所得給付
    貨款，但因檳榔之生意不好，所以無力支付，伊並未詐欺等語。經查：被告於八
    十六年十二月間起至八十七年二月止，在花蓮縣鳳林地區，陸續向甲○○購買檳
    榔，共積欠貨款八萬九千元未付等情，為被告坦承在卷，且與告訴人甲○○指訴
    情節相符，並有估價單為憑，應堪信為真實。再查：被告於八十六年十二月起向
    甲○○訂購檳榔，原有給付一萬五千元貨款，惟其後即未再付款，嗣至八十七年
    二月間被告再向甲○○購買檳榔，因被告信用不佳，甲○○本不願再出售，然因
    被告懇求始再出售予被告等情，為告訴人甲○○陳稱綦詳，可見告訴人已知被告
    信用不佳，卻仍再出售檳榔予被告，被告因而有債務不履行情形，惟並不能以被
    告未依約給付貨款一事，而推定被告於債之關係發生時，自始即具有不法所有意
    圖。此外，再經本院依職權調查結果後，亦無其他確切之證據足認被告涉有本件
    犯行，揆諸首揭說明，自應對被告為無罪之諭知。
據上論斷，應依刑事訴訟法第三百零一條第一項判決如主文。
中      華      民      國      八十八      年    十二    月  三十一    日
                              臺灣花蓮地方法院刑事庭
                                  法  官  楊  碧  惠
右正本證明與原本無異。
如對本判決不服，應於送達後十日內，向本院提出上訴狀。（應抄附繕本）告訴人或
被害人如對於本判決不服者，應具備理由請求檢察官上訴，其上訴期間之計算係以檢
察官收受判決正本之日期為準。
                                   法院書記官
中      華      民      國       八 十 九     年     一    月     六    日


司法院資訊處製作；財團法人民間司法改革基金會備份。
